最高法院刑事判決　　　　　　九十六年度台上字第三九九０號
上　訴　人　甲○○
選任辯護人　陳政峰律師
上列上訴人因偽造有價證券等罪案件，不服台灣高等法院中華民
國九十三年十二月三日第二審判決（九十二年度上訴字第三七八
七號，起訴案號：台灣台北地方法院檢察署九十一年度偵字第七
０四三號），提起上訴，本院判決如下：
    主  文
上訴駁回。
    理  由
一、偽造有價證券部分
按刑事訴訟法第三百七十七條規定，上訴於第三審法院，非以判
決違背法令為理由，不得為之。是提起第三審上訴，應以原判決
違背法令為理由，係屬法定要件。如果上訴理由狀並未依據卷內
訴訟資料，具體指摘原判決不適用何種法則或如何適用不當，或
所指摘原判決違法情事，顯與法律規定得為第三審上訴理由之違
法情形，不相適合時，均應認其上訴為違背法律上之程式，予以
駁回。本件上訴人甲○○上訴意旨略稱：（一）依告訴人誠泰商
業銀行（下稱誠泰銀行）告訴狀所附上訴人之人事基本資料表記
載：「上訴人自民國八十六年五月一日起至九十年一月一日止任
襄理，主辦業務為『業務主管』及『作業主管』，自九十年一月
一日起至九十一年一月一日止任業務襄理，自九十一年一月一日
起至九十一年二月五日擔任二等專員」，原判決事實中認定上訴
人為資深業務襄理之說，殊與卷內證據資料不符。（二）衡諸常
情，朱銘聰、朱曹秀蓮於八十六年四月二十五日所簽訂之「授信
往來約定書」，既簽定金額分別為新台幣（下同）五百五十萬元
、八百萬元、八百五十萬元，原判決理由內所附之證據，即上訴
人所偽立之借款契約書及本票，亦載明金額為五百五十萬元、八
百萬元、八百五十萬元（合計二千二百萬元），乃原判決竟認定
上訴人總計冒貸二千七百五十萬元，自有認定事實與證據相矛盾
之違法。（三）檢察官上訴意旨認上訴人另涉洗錢防制法第九條
第一項及背信之罪，並請就上訴人另涉賭博罪嫌為適當之判決，
復於論告時謂上訴人亦涉犯貪污治罪條例之罪，原判決置之未論
，有已受請求之事項未予判決之違法。（四）原審九十三年十一
月十二日之審判筆錄中，關於訊問未到庭之賴金良變造「賴銀樟
」之汽車駕駛執照犯罪事實之記載（見原審卷第二四九頁），顯
有重大之違失，原判決以該不合法之程序作為判決之基礎，自屬
違法云云。
惟查原判決關於上訴人偽造有價證券部分，依憑上訴人於警詢、
偵查及第一、二審審理時之自白、證人朱銘聰於偵訊時證述，其
並未授權上訴人貸取如原判決附表（下稱附表者，均同）所示編
號一至十五各筆貸款等節之證言、誠泰銀行九十一年七月十七日
誠泰銀稽核字第０八八三號函及九十二年一月七日誠泰銀業務字
第００二四號函暨甲○○冒貸資金流向表、甲○○、呂冠蓁、江
淑君存摺存款對帳單各一份、存摺存款對帳單及存入憑條影本、
誠泰銀行九十二年七月二十三日刑事陳報狀暨空白借據、撥款申
請書、真正之朱銘聰、朱曹秀蓮於八十六年四月二十五日簽訂之
授信往來約定書及上訴人偽造之朱銘聰、朱曹秀蓮於八十九年八
月二十四日簽訂之借款契約書即附表十六所示五百五十萬元、偽
造之朱銘聰、朱曹秀蓮於九十年九月二十八日簽訂之借款契約書
、本票影本（即如附表編號十七、十八、十九所示分別為五百五
十萬元、八百萬元、八百五十萬元）各一份等證據，資以認定上
訴人有原判決事實欄一、所記載關於上訴人偽造有價證券部分之
犯罪事實，因而維持第一審依刑法修正前牽連犯、連續犯之例，
從一重論處上訴人連續意圖供行使之用，而偽造有價證券罪刑（
處有期徒刑捌年）之判決，駁回上訴人此部分在第二審之上訴，
已詳述其所憑之證據及認定之理由。又公訴人起訴事實漏論業務
上文書登載不實罪，因與已起訴之行使偽造私文書、偽造有價證
券有裁判上一罪之關係，為起訴效力所及，應併予審理。另取款
條雖屬會計憑證之一種，惟上訴人並非商業負責人，亦非經辦會
計或受託處理會計事務之人員，其雖偽造取款條，亦與商業會計
法之構成要件有間，亦予敘明。又公訴人認上訴人冒貸金額透過
其妻江淑君等人帳戶轉出，涉犯洗錢防制法第九條第一項，上訴
人監守自盜，涉犯刑法第三百四十二條背信罪云云，經查：上訴
人冒貸如附表編號一至十五所示之金額，其中匯入第三人部分僅
有三筆外（即附表編號二匯入周玉淑帳戶五十萬元，編號五、編
號十二，匯入林碧珠帳戶一百萬元，一百六十萬元），其餘各筆
款或匯入上訴人帳戶或匯入其妻江淑君帳戶各筆款項金額、匯入
時間如下：八十六年十月四日十四萬元；八十六年十一月十八日
一百五十萬元；八十七年四月二十八日三十萬元；八十八年一月
十二日三十八萬三千四百元；八十九年七月五日五十萬元，其他
均係匯入誠泰銀行員工呂奕宏、莊道源、劉佳惠、謝文峰，黃博
文、陳炯輝等人帳戶，此有誠泰銀行九十一年七月十七日誠泰銀
稽核字第０八八三號函附卷可查（見偵查卷第三０六九號卷第二
七七、二七八頁），依據上訴人匯款與配偶之時間，金額及匯入
同事帳戶時間；金額顯示，上訴人陳述匯款係返還債務，尚非顯
不可採，況且上開帳戶轉帳均係可供查證，自與洗錢防制法所謂
掩飾或隱匿要件不符。又上訴人監守自盜行為時，並不負責提、
存款業務，其以交叉方式增加庫存款而監守自盜行為，所為係犯
竊盜罪，公訴人認犯背信罪，尚有誤解，復在判決內說明。原判
決所為論述，核與卷證資料相符，從形式上觀察，並無違背法令
之情形。原判決對於上訴人關於偽造有價證券部分之犯行，已說
明其依憑之證據及認定之理由，並無上訴意旨所指違背法令之情
形。查原判決對於上訴人因投資期貨虧損積欠地下錢莊債務即利
用業務上之機會，牟取個人不法利益，偽造客戶之印章、署押以
辦理貸款，先後總金額高達二千七百五十萬元，其間並先後返還
六百五十萬元（即附表編號八、編號十），並無上訴意旨（二）
所指之違法。又上訴人並非刑法第十條第二項所稱之公務員，起
訴書內亦未就該部分究有何違反貪污治罪條例罪或賭博罪之事實
加以記載，原判決未加論列於法並無不合。至原審九十三年十一
月十二日之審判筆錄中，關於訊問未到庭之賴金良變造「賴銀樟
」之汽車駕駛執照犯罪事實之記載（見原審卷第二四九頁），查
屬贅載，於上訴人之訴訟權益不生影響，上訴意旨此部分之指摘
，並非適法之第三審上訴理由。其餘上訴意旨所指各節，或為單
純事實之爭執；或不影響全部犯罪事實之認定而可認於原判決之
主旨有影響；或原審已加審酌、論斷，屬原審得本於職權裁量之
事項，已於判決內詳述其認事採證及證據取捨、判斷之理由，為
其職權之適法行使，並無違背證據法則之情形；核與法律規定得
為第三審上訴理由之違法情形均不相適合，應認其關於偽造有價
證券部分之上訴違背法律上之程式，予以駁回。又原判決認上訴
人關於偽造有價證券部分牽連所犯之業務上文書登載不實罪、詐
欺罪（刑法第二百十五條、第三百三十九條第一項）部分，屬
不得上訴第三審之案件，上訴人對此部分一併提起上訴，自非法
之所許，應併予駁回，合以指明。
二、竊盜部分
按刑事訴訟法第三百七十六條所列各罪之案件，經第二審判決者
，不得上訴於第三審法院，法有明文。本件上訴人甲○○另因竊
盜案件，經原審依刑法第三百二十條第一項論處罪刑，查該部分
屬刑事訴訟法第三百七十六條第二款之案件，依首開說明，既經
第二審判決，自不得上訴於第三審法院，上訴人竟對上開部分一
併提起上訴，顯為法所不許，此部分上訴為不合法，應予駁回。
據上論結，應依刑事訴訟法第三百九十五條前段，判決如主文。
中　　華　　民　　國　九十六　年　　七　　月　二十六　日
                      最高法院刑事第四庭
                          審判長法官  黃　一　鑫
                                法官  林　秀　夫
                                法官  徐　昌　錦
                                法官  張　清　埤
                                法官  吳　　　燦
      本件正本證明與原本無異
                                      書  記  官
中　　華　　民　　國　九十六　年　　七　　月  三十一  日
                                                      ｚ
